臺灣臺中地方法院刑事判決
109年度訴字第2828號
公  訴  人  臺灣臺中地方檢察署檢察官
被      告  羅朝安


選任辯護人  胡昇寶律師
被      告  劉俊義




選任辯護人  陳世川律師（法扶律師）
上列被告等因違反毒品危害防制條例案件，經檢察官提起公訴（
109年度偵字第28258號、第32856號），本院判決如下：
    主    文
戊○○共同販賣第二級毒品未遂，累犯，處有期徒刑貳年拾月。扣
案如附表編號1所示之物沒收銷燬；如附表編號2所示之物沒收。
丁○○共同販賣第二級毒品未遂，累犯，處有期徒刑貳年拾月。扣
案如附表編號1所示之物沒收銷燬。
    犯罪事實
一、戊○○、丁○○明知甲基安非他命係毒品危害防制條例所列管之
    第二級毒品，依法不得販賣、持有，竟共同基於販賣第二級
    毒品甲基安非他命以營利之犯意聯絡，戊○○於民國109年9月
    9日下午4時8分許，在臺中市○○區○○路0段00號店招為「福」
    之檳榔攤內，以IPHONE白色手機（含不詳門號SIM卡）接獲
    配合警方查緝毒品來源之乙○○以通訊軟體LINE表示欲購買新
    臺幣（下同）1萬元之第二級毒品甲基安非他命後，隨即向
    當時同在上址檳榔攤內二樓之丁○○聯繫，由丁○○提供第二級
    毒品甲基安非他命，戊○○於同日下午4時10分許，在上址檳
    榔攤，先向乙○○收取1萬元現金後，將乙○○帶往該檳榔攤2樓
    ，丁○○在該處2樓樓梯間，交付第二級毒品甲基安非他命1包
    （驗前淨重3.2623公克）予戊○○，戊○○再將該包第二級毒品
    甲基安非他命販賣予乙○○，並抽取1萬元內之1000元報酬後
    交付9000元予丁○○，嗣乙○○離去之際，旋遭員警表明身分查
    獲而未遂，當場在戊○○及丁○○身上分別扣得現金1000元及90
    00元，員警另持本院核發之搜索票，於同日下午4時55分許
    ，在上址檳榔攤內進行搜索，並扣得如附表所示之物。
二、案經臺中市政府警察局刑事警察大隊報告臺灣臺中地方檢察
    署檢察官偵查起訴。
    理    由
一、證據能力部分：
    按被告以外之人於審判外之陳述，雖不符刑事訴訟法第159 
    條之1至第159條之4之規定，而經當事人於審判程序同意作
    為證據，法院審酌該言詞陳述或書面陳述作成時之情況，認
    為適當者，亦得為證據。當事人、代理人或辯護人於法院調
    查證據時，知有刑事訴訟法第159條第1項不得為證據之情形
    ，而未於言詞辯論終結前聲明異議者，視為有前項之同意，
    刑事訴訟法第159條之5定有明文。本件判決認定犯罪事實所
    引用之被告戊○○、丁○○以外之人於審判外之陳述，檢察官、
    被告戊○○、丁○○及其等辯護人均表示不爭執，且迄至言詞辯
    論終結前均未聲明異議，且經本院審酌該等證據資料製作時
    之情況，並無違法不當及證明力明顯過低之瑕疵，堪認作為
    證據應屬適當，依上開規定，均具有證據能力。又卷內所存
    經本院引用為證據之非供述證據部分，並無傳聞法則之適用
    ，審酌與本件待證事實間均具有關連性，且無證據證明係實
    施刑事訴訟程序之公務員違背法定程序所取得，亦無證據證
    明有何偽造、變造之情事，復經本院踐行調查證據程序，是
    依刑事訴訟法第158條之4之反面解釋，自應認均具有證據能
    力，得作為證據。
二、認定犯罪事實所憑之證據及理由：
  ㈠上揭犯罪事實，業經被告戊○○、丁○○分別於警詢、偵查、偵
    查中羈押庭、本院準備程序及審理時均坦承不諱（見聲羈卷
    第19至22頁，偵32856卷第35至40、131至132、345至349頁
    ，本院卷第123至124、126至127、211頁），核與證人乙○○
    於警詢、偵查及本院審理時之證述（見偵28258卷第181至18
    5頁，他卷第187至189頁，本院卷第291至298頁）情節相符
    ，並有本院109年度聲搜字第1386號搜索票、臺中市政府警
    察局刑事警察大隊搜索扣押筆錄暨扣押物品目錄共2份、現
    場蒐證照片共5張、查扣證物照片共8張、新臺幣1萬元影印
    資料、錄音譯文、衛生福利部草屯療養院109年9月24日草療
    鑑字第1090900386號鑑驗書在卷可稽(見偵28258卷第87至92
    、105至107、108至112、199至202、208至210、381至383頁
    ，偵32856卷第163頁)，亦有扣案如附表編號1至2之第二級
    毒品甲基安非他命、IPHONE白色手機1支可資佐證。足認被
    告戊○○、丁○○前揭任意性自白與事實相符，堪以採信。
　㈡按販賣毒品之所謂販賣行為，須行為人主觀上有營利意圖，
    且客觀上有販入或賣出毒品行為，即足構成，至於實際上是
    否已經獲利，則非所問；必也始終無營利之意思，而以原價
    或低於原價有償讓與他人，方難謂為販賣行為，而僅得以轉
    讓罪論處（最高法院93年度台上字第1651號判決意旨參照）
    。另按毒品本無一定之公定價格，且可任意增減分裝之份量
    ，而每次買賣之價格，或隨供需雙方之資力、關係之深淺、
    需求之數量、貨源之充裕與否、販賣者對於資金之需求程度
    ，以及政府查緝之態度，進而為各種不同之風險評估，而為
    機動性之調整，是其價格標準，自非一成不變，且販賣者從
    各種「價差」或「量差」或「純度」謀取利潤方式，亦有差
    異，然其所圖利益之非法販賣行為目的，則無二致。而一般
    民眾普遍認知毒品非法交易，向為政府查禁重罰，衡諸常情
    ，倘非有利可圖，絕無平白甘冒被查獲重罰風險之理，從而
    ，舉凡其有償交易，除足反證其確另基於某種非圖利本意之
    關係外，通常尚難因無法查悉其買進、賣出之差價，而推諉
    無營利之意思，或阻卻販賣犯行之追訴。查被告戊○○、丁○○
    分別於本院準備程序時供稱有收取毒品價金等情（見本院卷
    第123、126頁），且被告戊○○、丁○○均於本院審理時自陳：
    本次販賣毒品可獲利1000元等語（見本院卷第211頁），可
    見被告戊○○、丁○○從中賺取價差，作為販賣毒品之利潤，是
    其等所為，主觀上確實有從中獲取不法利益之營利意圖甚明
    。
　㈢又刑事偵查技術上所謂之「釣魚」或「誘捕偵查」，係指對
    於原已犯罪或具有犯罪故意之人，以設計引誘之方式，迎合
    其要求，使其暴露犯罪事證，再加以逮捕或偵辦者而言。此
    種情形，因毒品買者為協助警察辦案佯稱購買，而將販賣者
    誘出以求人贓俱獲，因其無實際買受之真意，且在警察監視
    之下伺機逮捕，事實上亦不能真正完成買賣，則該次行為，
    僅能論以販賣毒品未遂罪（最高法院85年第4次刑庭會議決
    議、100年度台上字第4498號判決、103年度台上字第869號
    判決意旨參照）。經查，證人乙○○配合警方實施誘捕偵查，
    依指示與被告戊○○聯繫，約定交易第二級毒品甲基安非他命
    之時間、地點及金額後，由被告戊○○出面收取價金後，再由
    被告丁○○將交易之毒品交予被告戊○○，被告羅朝再將交易之
    毒品交付予證人乙○○，堪認被告2人主觀上具有販賣第二級
    毒品之犯意聯絡，足見被告2人均確已著手於犯罪行為之實
    行，惟因上開交易行為係在員警之掌控監督下進行，證人乙○○或在場員警均無實際買受之真意，事實上不能完成買賣，
    故應論以販賣未遂。
　㈣公訴意旨雖認係被告丁○○以9000元價格販賣第二級毒品甲基
    安非他命予被告戊○○後，被告戊○○再另行以1萬元販賣第二
    級毒品甲基安非他命予證人乙○○。然按共同實施犯罪行為，
    在合同意思範圍內，相互利用他人之行為，以達其犯罪之目
    的，原不必每一階段均參與，祇須分擔犯罪行為之一部，即
    應對於全部所發生之結果共同負責。而共同正犯之意思聯絡
    ，不限於事前有所協議，於行為當時，基於相互之認識，以
    共同犯罪之意思參與者，亦無礙於共同正犯之成立（最高法
    院94年台上字第5480號判決意旨）。查證人乙○○於警詢時證
    稱：我跟確認戊○○現在身上還有5公克的安非他命嗎？戊○○
    跟我說有，我就把1萬元交付給戊○○，戊○○拿到錢之後，就
    往2樓走去，走道樓梯的一半，綽號「牛頭」（即丁○○）的
    男子，就從房間的門口拿1包安非他命給戊○○，戊○○轉身之
    後，就把毒品轉交給我，我從樓梯一半下樓，我在1樓店面
    裡面跟戊○○說，他給我的安非他命毒品不到5克，後來，戊○○就打電話叫樓上的綽號「牛頭」的男子下來，「牛頭」下
    來之後就跟我保證給我的安非他命重量一定足夠5公克，後
    來，我跟「牛頭」要求，我現場要秤重，他們叫我把那包安
    非他命毒品先封起來，讓我帶回去秤重，若不足重量的部分
    ，綽號「牛頭」男子說會把重量補足給我，我就請戊○○自己
    把要給我的安非他命用火燒烤密封，戊○○封好之後就把那包
    毒品交付給我，我再把那包安非他命放在菸盒裡面，放在我
    的口袋內 我跟戊○○在間聊兩句後，正準備要離開，警方就
    衝進來了等語（見偵28258卷第181至185頁）；於偵查時證
    稱：我先把1萬元給戊○○，戊○○轉身上2樓，樓上有伸出一隻
    手將毒品交給戊○○，戊○○拿到毒品後，轉身拿給我，我向戊○○質疑重量不夠，我要求當場秤重，戊○○就打電話說樓上的
    「牛頭」下來，後來「牛頭」下來後，當我的面跟我說重量
    一定足夠，我說一定不夠，我一直要求要當場秤重，「牛頭
    」一直保證重量一定夠，戊○○也在旁保證說安非他命的重量
    一定夠，戊○○就用火將夾鍊袋燒烤密封起來，要我回家秤，
    並將秤重結果拍照傳給戊○○等語（見他卷第188頁）；於本
    院審理時證稱：當天我拿到毒品，因為我自己有在施用毒品
    ，重量大概多少我們都會知道，當時我跟丁○○爭執起來，我
    說這邊東西重量根本不夠，我叫丁○○磅秤拿來，我要秤秤看
    ，毒品是戊○○經手給我的，錢我在樓下就當面算給戊○○了，
    在上2樓的樓梯間時，突然一個人閃身出來拿毒品給戊○○，
    戊○○順手轉交給我，我是從戊○○手上接過來的，我和戊○○在
    樓梯間，剛到2樓的平面，戊○○拿到毒品就轉身拿給我，我
    們馬上就下樓等語（見本院卷第293、294、296、298頁），
    並有錄音譯文1份在卷可稽（見偵28258卷第381至383頁），
    可認被告戊○○先向證人乙○○收取價金後，由被告丁○○提供毒
    品，被告戊○○再將毒品交付予證人乙○○，且被告戊○○並未阻
    斷證人乙○○與被告丁○○之交易管道，證人乙○○可直接與被告
    丁○○質疑因毒品重量不足之交貨問題，是被告戊○○、丁○○就
    販賣第二級毒品甲基安非他命犯行，應係有犯意聯絡，且已
    有行為分擔，自應論以共同正犯，是公訴意旨此部分所認，
    容有誤會。雖公訴意旨此部分所認被告丁○○之販賣對象係「
    戊○○」，與本院認定之被告丁○○係與被告戊○○係共同販賣予
    「乙○○」，尚有不一，惟核之公訴意旨與本院此部分認定之
    被告2人犯罪行為尚屬相同，本院自得予以審判，併此敘明
    。
　㈤綜上所述，本案事證明確，被告戊○○、丁○○上揭犯行，均洵
    堪認定，應依法論科。　　　
三、論罪科刑:
  ㈠按甲基安非他命係毒品危害防制條例第2條第2項第2款所列管
    之第二級毒品，依法不得販賣、持有。核被告戊○○、丁○○所
    為，均係犯毒品危害防制條例第4條第6項、第2項之販賣第
    二級毒品未遂罪。被告2人為販賣而持有第二級毒品甲基安
    非他命之低度行為，應為販賣第二級毒品未遂之高度行為所
    吸收，均不另論罪。
  ㈡被告戊○○、丁○○就上揭犯行，有犯意聯絡與行為分擔，應論
    以共同正犯。
  ㈢被告戊○○曾於106年間，因藥事法案件，經本院以106年度簡
    字第922號判決判處有期徒刑3月確定，於107年9月20日易服
    社會勞動執行完畢；被告丁○○前於99年間，因違反毒品危害
    防制條例案件，經本院以99年度訴字第2756號判決判處有期
    徒刑1年、8月，應執行有期徒刑1年7月，嗣經上訴，經臺灣
    高等法院臺中分院以100年度上訴字第448號駁回上訴而確定
    ；又於100年間，因違反毒品危害防制條例案件，經本院以1
    00年度簡字第276號判決判處有期徒刑5月（共2罪），應執
    行有期徒刑8月確定；復於100年間，因違反毒品危害防制條
    例案件，經本院以100年度訴字第3241號判決判處有期徒刑1
    0月、6月，應執行有期徒刑1年2月確定。上開案件經本院以
    101年度聲字第841號裁定定應執行刑為有期徒刑2年10月確
    定。另於100年間，因違反毒品危害防制條例案件，經本院
    以100年度訴字第2289號判決判處有期徒刑1年1月、9月，應
    執行有期徒刑1年8月確定。上開案件接續執行，嗣於103年1
    1月12日假釋出監付保護管束，惟因其於假釋期間再犯罪，
    經撤銷假釋，應執行殘刑有期徒刑11月22日，於106年1月23
    日執行完畢，有臺灣高等法院被告前案紀錄表在卷可憑，其
    等於受有期徒刑之執行完畢後，5年內故意再犯本件有期徒
    刑以上之罪，均為累犯，考量被告2人前案犯罪經徒刑執行
    完畢後，理應產生警惕作用，返回社會後能因此自我控管，
    不再觸犯有期徒刑以上之罪，然被告2人卻故意再犯罪，足
    見被告2人有特別惡性，且前罪之徒刑執行無成效，其等對
    於刑罰之反應力顯然薄弱，且依累犯規定加重其刑，並無罪
    刑不相當或違反比例原則之情事，參照司法院大法官釋字第
    775號解釋意旨，認本件除法定本刑無期徒刑部分依法不得
    加重外，就被告戊○○、丁○○上開所犯之罪，皆應依刑法第47
    條第1項規定，加重其刑。
  ㈣被告戊○○、丁○○已著手於販賣第二級毒品行為之實行，惟佯
    裝買家之乙○○自始並無向被告2人購毒之真意，被告2人均在
    警員埋伏監視下遭到逮捕，而未生交易成功之既遂結果，應
    屬未遂犯，均依刑法第25條第2項規定，按既遂犯之刑減輕
    其刑。
  ㈤按犯毒品危害防制條例第4條至第8條之罪於偵查及歷次審判
    中均自白者，減輕其刑，毒品危害防制條例第17條第2項定
    有明文。又修正前毒品危害防制條例第17條第2項規定，係
    為鼓勵此類犯罪行為人自白、悔過，並期訴訟經濟、節約司
    法資源而設。一般而言，固須於偵查及審判中皆行自白，始
    有適用，缺一不可。但所謂「自白」，係指被告承認自己全
    部或主要犯罪事實之謂。其承認犯罪事實之方式，並不以出
    於主動為必要，即或經由偵、審機關之推究訊問而被動承認
    ，亦屬自白。此與「自首」須於尚未發覺犯人之前，主動向
    有偵查犯罪權限之公務員或機關陳述其犯罪事實，進而接受
    裁判者不同（最高法院100 年度台上字第3692號判決意旨參
    照）。經查，被告戊○○於偵查羈押庭中已坦承販賣第二級毒
    品甲基安非他命之犯行（見聲羈卷第20頁），經檢察官提起
    公訴後，復於本院準備程序中及審理時，就上揭犯行亦均坦
    承不諱；而被告丁○○就販賣第二級毒品之犯行，於偵查、本
    院準備程序及審理時均坦承不諱，業如前述，故被告戊○○、
    丁○○，均應依毒品危害防制條例第17條第2項規定減輕其刑
    。且被告戊○○、丁○○所犯同時有前揭刑之加重及減輕事由，
    除法定刑為無期徒刑部分不得加重之外，就其餘部分依法先
    加後遞減之。
  ㈥又犯毒品危害防制條例第4條至第8條、第10條或第11條之罪
    ，供出毒品來源，因而查獲其他正犯或共犯者，減輕或免除
    其刑，為同條例第17條第1項所明定。經查，本件並無因被
    告2人供述而查獲毒品上手之情形，有臺灣臺中地方檢察署1
    10年1月20日中檢增溫109偵28258字第1109006673號函、臺
    中市政府警察局刑事警察大隊110年1月20日中市警刑二字第
    1100002218號函及職務報告在卷可佐（見本院卷第151、153
    、155至156頁），是被告戊○○、丁○○上揭犯行尚無毒品危害
    防制條例第17條第1項規定之適用，附此敘明。
  ㈦爰以行為人責任為基礎，審酌被告2人明知毒品對人體之危害
    性，竟仍為圖不法私利，無視政府反毒政策，率爾出售第二
    級毒品甲基安非他命予他人，殘害國民身心健康，助長社會
    濫用毒品風氣，使毒品在社會中流竄，嚴重破壞社會治安與
    善良秩序，所為均應予非難；兼衡被告2人犯罪之動機、目
    的、手段、分工情節、共同販毒未遂之次數、數量、所得、
    前科素行，暨其等於偵查、本院審理中均坦承犯行，被告戊○○於本院審理時自陳高中肄業之智識程度，從事製造業做鞋
    子，已婚，需要扶養1名尚在就讀大學之子女；被告丁○○於
    本院審理時自陳國中畢業之智識程度，職業為司機，已婚喪
    偶，尚有1名未成年子女需要扶養照顧（見本院卷第213頁）
    等一切情狀，分別量處如主文所示之刑。
四、沒收部分： 
  ㈠毒品：　
　  按查獲之第一、二級毒品及專供製造或施用第一、二級毒品
    之器具，不問屬於犯人與否，均沒收銷燬之，為毒品危害防
    制條例第18條第1項前段所明定。查扣案如附表編號1所示之
    物係被告戊○○、丁○○共同販賣第二級毒品未遂犯行查獲之物
    ，經送驗檢出第二級毒品甲基安非他命成分，有衛生福利部
    草屯療養院109年9月24日草療鑑字第1090900386號鑑驗書在
    卷可佐(見偵32856卷第163頁)，而其外包裝袋與所包裝之毒
    品，難以完全析離，亦無析離之實益與必要，均應依毒品危
    害防制條例第18條第1項前段規定，宣告沒收銷燬之。至送
    驗耗損部分之毒品因已滅失，爰不另宣告沒收銷燬。
  ㈡犯罪工具物：
　　按犯毒品危害防制條例第4條之罪者，其供犯罪所用之物，
    不問屬於犯罪行為人與否，均沒收之，毒品危害防制條例第
    19條第1項定有明文。扣案如附表編號2之IPHONE白色手機1
    支，係被告戊○○供本件販賣第二級毒品未遂罪所用之聯絡工
    具，業據被告戊○○供承在卷（見本院卷第207頁），不問屬
    於犯罪行為人與否，爰依毒品危害防制條例第19條第1項規
    定，於被告戊○○所犯罪刑項下宣告沒收。
  ㈢至扣案如附表編號3至12所示之物，被告戊○○、丁○○分別供稱
    與本件犯罪無關連性(見本院卷第207頁)，復無其他證據足
    證該等物品與被告2人之本件犯罪有關，爰不予宣告沒收。
    另扣案之制式子彈1顆，經送鑑定認可擊發認具殺傷力，屬
    違禁物，惟與被告2人本案販賣第二級毒品犯行無關，應由
    檢察官另行偵辦，附此敘明，
據上論斷，應依刑事訴訟法第299條第1項前段，毒品危害防制條
例第4條第2項、第6項、第17條第2項、第18條第1項前段、第19
條第1項、刑法第11條、第28條、第47條第1項、第25條第2項，
判決如主文。
本案經檢察官丙○○提起公訴，檢察官張依琪、甲○○到庭執行職務
。
中　　華　　民　　國　　110 　年　　12　　月　　7 　　日
            刑事第十四庭  審判長法  官  黃司熒
                                法  官  田雅心
                                法  官  許慧珍
以上正本證明與原本無異。
如不服本判決應於收受送達後20日內向本院提出上訴書狀，並應
敘述具體理由；其未敘述上訴之理由者，應於上訴期間屆滿後20
日內向本院補提理由書（均須按他造當事人之人數附繕本）「切
勿逕送上級法院」。
告訴人或被害人如不服判決，應備理由具狀向檢察官請求上訴，
上訴期間之計算，以檢察官收受判決正本之日起算。
                                書記官  謝坤冀
中　　華　　民　　國　　110 　年　　12　　月　　7 　　日
附錄本案論罪科刑法條：
毒品危害防制條例第4條
製造、運輸、販賣第一級毒品者，處死刑或無期徒刑；處無期徒
刑者，得併科新臺幣3千萬元以下罰金。
製造、運輸、販賣第二級毒品者，處無期徒刑或10年以上有期徒
刑，得併科新臺幣1千5百萬元以下罰金。
製造、運輸、販賣第三級毒品者，處7年以上有期徒刑，得併科
新臺幣1千萬元以下罰金。
製造、運輸、販賣第四級毒品者，處5年以上12年以下有期徒刑
，得併科新臺幣5百萬元以下罰金。
製造、運輸、販賣專供製造或施用毒品之器具者，處1年以上7年
以下有期徒刑，得併科新臺幣1百50萬元以下罰金。
前五項之未遂犯罰之。

附表：
編號 物品名稱及數量 備註 1 第二級毒品甲基安非他命1包（驗前淨重3.2623公克，驗餘淨重3.2514公克，含包裝袋1個） ⑴檢驗結果：透明結晶，檢出第二級毒品甲基安非他命成分。 ⑵衛生福利部草屯療養院109年9月24日草療鑑字第1090900386號鑑驗書(見偵32856卷第163頁)。 2 IPHONE白色手機1支（含不詳門號SIM卡1張）  IMEI：000000000000000 持有人戊○○ 3 IPHONE 6S銀色手機1支（含不詳門號SIM卡1張） MEI：000000000000000 持有人戊○○ 4 不明白色粉末2包 ⑴檢驗結果：均未發現含法定毒品成分。 ⑵法務部調查局濫用藥物實驗室109年10月12日調科壹字第10923016900號鑑定書（見偵28258卷第403頁)。 5 葡萄糖43包  6 夾鏈袋1批  7 吸管分裝鏟1支  8 玻璃球吸食器1組    9 打火機噴槍型1支  10 非制式子彈2顆 ⑴經鑑定結果，均為口徑9X19㎜制式子彈，1顆經試射認無殺傷力，另1顆經試射，可擊發認具殺傷力。 ⑵內政部警政署刑事警察局109年10月27日刑鑑字第1098004549號鑑定書、110 年3 月24日刑鑑字第1100014129號函（見偵28258卷第419至422頁，本院卷第167頁）。 11 IPHONE 6SPLUS金色手機1支 IMEI：000000000000000 持有人丁○○　　　 12 Taiwan Mobile黑色手機1支 IMEI：000000000000000 持有人丁○○